最高法院刑事判決　　　　　　　　　　　　　　　九十三年度台上字第六五五一號
　　上　訴　人　甲○○
　　選任辯護人　許銘春律師
　　　　　　　　張文雪律師
右上訴人因乙○○自訴瀆職案件，不服台灣高等法院高雄分院中華民國九十三年九月
二十三日第二審更審判決（九十三年度重上更(三)字第四四號，自訴案號：台灣高雄地
方法院八十五年度自字第五一七號），提起上訴，本院判決如左：
    主  文
上訴駁回。
    理  由
按刑事訴訟法第三百七十七條規定，上訴於第三審法院，非以判決違背法令為理由，
不得為之。是提起第三審上訴，應以原判決違背法令為理由，係屬法定要件。如果上
訴理由狀並未依據卷內訴訟資料，具體指摘原判決不適用何種法則或如何適用不當，
或所指摘原判決違法情事，顯與法律規定得為第三審上訴理由之違法情形，不相適合
時，均應認其上訴為違背法律上之程式，予以駁回。本件原判決認定上訴人即被告甲
○○為高雄市政府警察局新興分局（以下簡稱新興分局）刑事組偵查員，為有解送人
犯職務之公務員。因乙○○涉犯擄人勒贖罪嫌，新興分局於接獲線報後，即由上訴人
、林英志與組員施榮利、詹文政等人負責偵辦，循線逮捕乙○○，於民國八十五年一
月二十一日二十三時許，先由上訴人、施榮利將乙○○帶回新興分局偵訊。詎上訴人
與另一已成年之不詳員警共二人，為使乙○○坦承擄人勒贖之犯行，將乙○○單獨帶
至該分局五樓會議室內製作筆錄。上訴人與該不詳員警即共同基於凌虐人犯之犯意聯
絡，先由該不詳員警將乙○○之雙手反銬，再以毛巾及寬邊膠帶黏住乙○○之眼睛，
繼由上訴人持類似鋤頭柄之木器毆打乙○○之胸、背部，再由該員警施以拳打腳踢，
以此方式共同凌虐乙○○，致乙○○受有胸部瘀血傷一處六〤九公分、背側多處瘀血
傷、左側大腿部擦、挫傷一〤八公分等情。係以上開事實，業據自訴人乙○○指述甚
詳，核與證人林樹根律師與莊雯琇律師於第一審審理中證稱：於八十五年一月二十二
日上午前往新興分局接見乙○○時，已見乙○○雙手浮腫之情節相符合。雖乙○○於
內政部警政署督察員訪談時、偵查時、第一審審理時，先後對其所指施暴之人數、方
式等稍有出入，惟其對上訴人毆打凌虐之指述則始終如一，尚難僅以此即謂其指述不
實。且乙○○於八十五年一月二十二日上午經新興分局刑事組送至台灣高雄地方法院
檢察署檢察官偵訊時，經該署法醫師裴起林檢驗結果，其身上確受有胸部瘀血傷六〤
九公分、背側（腹間部）多處瘀血傷、左側大腿部擦、挫傷一〤八公分等傷害，且認
定可能係遭鈍器物毆擊及撞擦所致，有驗傷診斷書一紙附卷可憑。並經鑑定人即法醫
師裴起林於第一審審理時到庭結證稱：「……由檢察官通知我到拘留室驗傷，當時乙
○○胸部有一處瘀血，約六〤九公分，另背部有多處瘀血，範圍不規則，看似在地下
磨擦滾動而成，另大腿有一處擦傷，約一〤八公分，傷勢研判是鈍器所致，從傷勢看
來應是新傷」、「（從傷勢來看是否刑求所致？）不排除」等語明確。且林明輝於偵
查中亦陳稱：我在約晚上十點左右前去指認，當時乙○○身上並無傷。足證乙○○指
稱於新興分局五樓會議室內遭上訴人以類似鋤頭柄之木器打傷，另遭不詳員警以拳打
腳踢等方式凌虐等語，顯屬實情。況審酌乙○○所受之傷害遍及胸、背及大腿等處，
且有鈍器傷，是該傷勢實不可能僅由林明輝、謝贊煌於趁上訴人不注意時偷襲乙○○
所致。是上訴人辯稱：於製作警詢筆錄時，林明輝與謝贊煌曾出手毆打乙○○，乙○
○身上的傷可能是林明輝與謝贊煌所造成云云，即難認屬實在。況謝贊煌所涉毆擊乙
○○，業經檢察官於八十五年八月七日以該署八十五年度偵字第一八二四一號為不起
訴處分，有不起訴處分書一份在卷可憑，顯已排除由謝贊煌毆擊乙○○。是證人謝贊
煌於第一審審理中改稱：曾於警局中毆打乙○○云云，顯係迴護上訴人之詞，亦無可
採。又林明輝、陳盈汝夫婦前於內政部警政署督察室訪問時均稱：渠等第三次進入新
興分局刑事組指證時，沒有看到刑事組人員毆打乙○○，我們夫妻倆沒有打他，也沒
有踢他，我們夫妻絕對沒有打他們；嗣林明輝於偵訊時亦陳稱：二十一日晚上十時至
二十二日清晨五時，我沒有看到乙○○被打，且我自己亦無打他，我太太及謝贊煌亦
無打他；而林明輝於第一審調查時則改稱：我在他製作筆錄時趁警察不注意時，我以
手肘打他胸部，又過一會以我的腳、膝打他背部，且以腳踏他一下……警察有無刑求
乙○○我沒有看到也不知道；於原審前審調查時則稱：我在謝贊煌來之前，便偷襲乙
○○，好多次，只要乙○○說謊，我便偷襲。由林明輝自警詢以迄原審前審止，不論
是否承認毆擊乙○○，其均僅供稱以手肘、腳、膝打擊乙○○，從未提及曾使用其他
鈍器，亦未曾提及曾以俗稱「黑金剛」之行動電話擊打乙○○。惟經本院發回後，原
審前審乃開庭傳訊林明輝，林明輝於原審前審調查時改稱：我有在警局偷打乙○○，
係用手打及拿大哥大打他，也用腳，我用黑金剛打他的。其於原審前審所為之證詞，
固與法醫師裴起林於第一審審理時到庭證稱：「傷勢研判是鈍器所致」相符。惟依經
驗法則判斷，如林明輝既於當時在警局時曾以體積龐大俗稱「黑金剛」之行動電話擊
打乙○○，何以林明輝前於警、偵訊、第一審及原審前審審理時均未提及？且林明輝
於原審前審八十九年三月三十一日調查時之陳述，距八十五年一月二十一日案發時，
已逾四年餘。林明輝於原審前審調查時始改稱曾以俗稱「黑金剛」之行動電話擊打乙
○○，此顯與常理不符。況如林明輝所供稱，伊係於警局時趁上訴人不注意時偷襲乙
○○，若係偷襲，則應無可能造成乙○○身上之多處傷痕，更無可能因偷襲而得以致
乙○○左大腿有疑似鈍器所致之擦傷。顯然林明輝所稱，應係迴護上訴人之詞，尚無
可採。又上訴人與林英志、施榮利、詹文政等警員進入莊啟俊之住處逮捕乙○○時，
該等人一進屋即以手銬將乙○○拷住，乙○○根本沒有反抗也沒發生打鬥掙扎等情，
已據莊啟俊於第一審審理時證稱綦詳。核與林明輝於第一審審理中證稱：「……我進
去時乙○○已被抓到了，坐在椅子上，警察一人在旁看著，其他警察搜查槍枝，現場
沒有經打鬥過……」等語相符合。足證乙○○上開傷勢並非在莊啟俊家中形成，而係
在警局中所造成無訛。況縱乙○○果如上訴人所言，曾於遭警逮捕時因企圖脫逃而撞
觸桌椅，依常理言之，因撞擊桌椅所致之傷害，若非刻意，顯難足以造成如傷單所示
之傷痕，更亦足證上訴人所言顯係辯解卸責之詞，不足為採。因認本件事證明確，上
訴人犯行應堪認定。因而撤銷第一審關於此部分之判決，適用刑法第一百二十六條之
規定，改判仍論處上訴人共同有解送人犯職務之公務員，對於人犯施以凌虐罪刑之判
決。已詳述其所憑之證據及其認定之理由，從形式上觀察，並無何違法情形存在。上
訴意旨略以：原判決並未區別乙○○遭林明輝毆打之傷勢及遭上訴人凌虐之傷勢有何
不同，且對人之腿部若遭鞋類踢踹成傷，是否與鈍器傷雷同，並對乙○○遭林明輝拳
打腳踢時，是否會因鐵製手銬反覆擦撞背部，致造成其背部之傷勢，加以調查，有理
由不備及調查未盡之違法；乙○○之眼睛若被毛巾及膠帶黏住，已無視力可言，何能
具體指明上訴人所持之犯罪工具，事實記載有論理上之矛盾；乙○○之傷勢，並無雙
手浮腫之傷害，原判決所引證據與卷內證據資料不符，有證據上理由矛盾之違法；乙
○○雙手遭受反銬，能否構成刑法第一百二十六條第一項之凌虐人犯罪，非無可疑等
語。惟查原判決對於其如何認定上訴人有前揭凌虐人犯之事實，已詳敘其所憑之證據
及理由。且對於上訴人所辯其等於莊啟俊住處逮捕乙○○時，乙○○曾反抗致碰到桌
椅而受傷，以及於新興分局五樓會議室製作乙○○筆錄時，林明輝與謝贊煌曾趁機毆
打乙○○，其傷勢可能係遭林明輝與謝贊煌毆打所致等云云，如何均不足以採信，亦
於理由內詳加指駁及說明。而原判決事實記載該不詳員警先將乙○○之雙手反銬，再
以毛巾及寬邊膠帶黏住乙○○之眼睛，繼由上訴人持類似鋤頭柄之木器毆打乙○○之
胸、背部，再由該員警施以拳打腳踢，而認定上訴人有前開犯行，並非僅憑乙○○雙
手遭受反銬，率即認定上訴人構成凌虐人犯罪。上訴意旨徒就原判決明確論斷之事項
，或屬原審採證認事之職權行使，及不影響判決本旨之枝節問題，任意指摘，泛言原
判決理由不備、理由矛盾及有應調查之證據未予調查之違法，自與法律規定得為第三
審上訴理由之違法情形，不相適合。其上訴違背法律上之程式，應予駁回。
據上論結，應依刑事訴訟法第三百九十五條前段，判決如主文。
中　　　華　　　民　　　國　　九十三　　年　　 十二 　　月　　 十六 　　日
                              最高法院刑事第六庭
                                  審判長法官  吳　雄　銘
                                        法官  池　啟　明
                                        法官  石　木　欽
                                        法官  郭　毓　洲
                                        法官  吳　三　龍
      右正本證明與原本無異
                                              書  記  官
中　　　華　　　民　　　國　　九十三　　年　　 十二 　　月　　二十一　　日
                                                                        Ｔ
